【裁判字號】    89,自,455
【裁判日期】    900111
【裁判案由】    誹謗
【裁判全文】
臺灣板橋地方法院刑事判決                          八十九年度自字第四五五號
    自  訴  人  甲○○
    被      告  乙○○
右列被告因誹謗等案件，經自訴人提起自訴，本院判決如左：
    主  文
乙○○無罪。
    理  由
一、本件自訴意旨略以︰被告陳綺壁與自訴人甲○○皆為台北縣中和市中山精典社區
    住戶，自訴人且為該社區之本屆管理委員會主任委員，被告為貶損自訴人之名譽
    ，捏造子虛烏有之情節，謂自訴人、自訴人之夫與被告之夫蔡瑞泰於八十六年六
    月二十三日喝酒，導致其夫過世云云，惟其夫係於八十七年過世，被告將其夫之
    死因歸咎於自訴人，另誣指自訴人浮報支出，並對其子蔡一聖之存證信函未與理
    會，且以文字書寫後張貼於社區大樓牆壁（如附件），有散布於眾之意圖，因認
    被告涉犯刑法第三百十條之誹謗罪嫌；又被告至自訴人住家門口撒冥紙，以此手
    段恐嚇自訴人，令自訴人全家之生命及財產皆受威脅，因認被告涉犯刑法第三百
    零五條之恐嚇危害安全罪嫌云云。
二、按犯罪事實應依證據認定之，無證據不得推定其犯罪事實，又不能證明被告犯罪
    者，應諭知無罪之判決，刑事訴訟法第一百五十四條、第三百零一條第一項分別
    定有明文。訊據被告陳綺壁坦承如附件所示之公告係伊指示伊女兒蔡一以電腦
    打字後列印，再於八十九年十月八日清晨張貼在中山精典社區的電梯間及大門口
    ，且伊曾在八十九年十月八日清晨至自訴人住處三樓門口撒冥紙等情不諱，惟堅
    詞否認有誹謗及恐嚇危害安全之犯行，並辯稱：伊先生蔡瑞泰在去世前告訴伊，
    他在八十七年六月二十三日晚上與自訴人夫妻至板橋市○○路某海產店喝酒，蔡
    瑞泰隔兩天後才返家，嗣即因身體不適而進入台大醫院治療，於八十七年六月二
    十六日下午六時許因敗血性休克及腹膜炎而死亡，醫師告訴伊蔡瑞泰之腹膜炎可
    能是因跌倒或遭受重擊出血感染所致，伊張貼上開公告僅在敘述事實經過情形，
    自不構成誹謗，該公告記載蔡瑞泰死亡之日期為八十六年六月二十三日係屬誤繕
    ；又蔡一聖曾因自訴人有浮報支出之嫌疑而寄存證信函予管理委員會請求閱覽帳
    目；至於撒冥紙一事，伊係因一時氣憤而為，並無恐嚇自訴人之意思等語。
三、經查：
  （一）刑法第三百十條誹謗罪之成立，必須意圖散布於眾，而指摘或傳述足以毀損
        他人名譽之具體事實，如行為人所述並非不實，縱表達辭句不當，尚難以該
        罪相繩。被告製作並張貼如附件所示之公告，觀其內容固記載蔡瑞泰曾於八
        十六年六月二十三日晚上九時，與洪文旗與自訴人至板橋市○○路海產店喝
        酒，當晚蔡瑞泰徹夜未歸，直至六月二十五日上午返家後即嚴重嘔吐，送至
        台大醫院急救後，於六月二十六日下午去世，死亡原因為內出血導致敗血性
        腹膜炎，內出血原因為二：一為跌倒，二為遭受重擊，並謂「對於好朋友，
        好鄰居，一起喝酒，友人喝醉，是否應該盡快將它（應係「他」字之誤）安
        全送回家中」，並記載八十九年十月五日蔡一聖曾寄發存證信函予管理委員
        會，請求閱覽社區帳目，因自訴人有浮報支出之嫌，自訴人對此請求未與理
        會等文字。惟查蔡瑞泰確於八十七年六月二十六日下午六時許，因敗血性休
        克及腹膜炎而於台大醫院病故，其發病至死亡之概略時間約三日之事實，有
        蔡瑞泰死亡證明書一份在卷可稽，自訴人亦自承：伊曾與伊先生及蔡瑞泰至
        板橋市某海產店喝酒等情，而證人蔡一亦於本院審理時到庭證稱：被告指
        示伊以電腦打字列印如附件所示之公告時，伊將伊父親死亡之日期誤繕為八
        十七年等語，則被告製作張貼之公告其內容即非全然無稽，且其主旨係對蔡
        瑞泰死亡前，曾與蔡瑞泰一同飲酒之友人及鄰居提出質問，為何不於蔡瑞泰
        酒醉後儘快將其送回家中？既未表示自訴人即係最後與蔡瑞泰飲酒之人，亦
        未表示蔡瑞泰之死因係自訴人所造成，此部分公告內容客觀上尚不足以貶損
        自訴人之名譽。又蔡一聖確曾因懷疑自訴人有浮報支出之嫌，而以存證信函
        通知中山精典住戶管理委員會請求閱覽社區帳目，而自訴人因另發生事故受
        傷，遲至八十九年十月九日始函覆蔡一聖等情，亦為自訴人自承在卷，並有
        中山精典住戶管理委員會八十九年十月九日函影本一紙附卷可稽，則被告於
        八十九年十月八日張貼上開公告謂：八十九年十月五日蔡一聖曾寄發存證信
        函予管理委員會，請求閱覽社區帳目，因自訴人有浮報支出之嫌，自訴人對
        此請求未與理會等文字，亦屬事實，且該段文字僅表示蔡一聖懷疑自訴人有
        浮報支出之嫌，並非表示自訴人確有浮報支出之事實。況上開公告既經被告
        具名，自非一般匿名之黑函可比，被告將之公告，既可收廣徵意見以利查證
        及求得公評之效，更可提供相關人士辯白之機會。從而，被告張貼上開公告
        之行為，難認與刑法第三百十條誹謗罪之構成要件相當。
  （二）刑法第三百零五條之恐嚇危害安全罪，所稱以加害生命、身體、自由、名譽
        、財產之事，恐嚇他人者，係指以使人生畏怖心為目的，而通知將加惡害之
        旨於被害人而言。本件被告僅於自訴人之住處門口丟撒冥紙而已，並未對自
        訴人為惡害之通知，其行為雖然不當，究與刑法第三百零五條之恐嚇危害安
        全罪之構成要件尚有未合。
四、綜上所述，自訴人指述被告張貼上開公告及丟撒冥紙之行為，尚難認定已構成刑
    法第三百十條之誹謗罪及第三百零五條之恐嚇危害安全罪。揆諸首揭法條規定，
    本件不能證明被告犯罪，自應諭知被告無罪之判決。
據上論斷，應依刑事訴訟法第三百四十三條、第三百零一條第一項，判決如主文。
中    華    民    國      九十      年      一       月       五        日
                                      臺灣板橋地方法院刑事第三庭
                                          法  官  樊  季  康
右正本證明與原本無異。
如不服本判決，應於判決送達後十日內，向本院提出上訴狀。
                                          書記官  馬  秀  芳
中    華    民    國      九十      年      一       月      十二       日


司法院資訊處製作；財團法人民間司法改革基金會備份。
